臺灣宜蘭地方法院刑事判決
111年度易字第93號
公  訴  人  臺灣宜蘭地方檢察署檢察官
被      告  陳壹心



            吳語潔


上列被告等因毒品危害防制條例案件，經檢察官張鳳清提起公訴
（110年度偵字第6979號），被告等因於本院準備程序中就被訴
事實為有罪之陳述，經告知簡式審判程序之旨並聽取檢察官及被
告等之意見後，本院合議庭裁定改依簡式審判程序審理，茲判決
如下：
    主  文
乙○○共同犯轉讓偽藥罪，處有期徒刑肆月。又共同犯轉讓偽藥罪
，處有期徒刑伍月。應執行有期徒刑捌月。緩刑貳年。
甲○○共同犯轉讓偽藥罪，處有期徒刑肆月。又共同犯轉讓偽藥罪
，處有期徒刑伍月。應執行有期徒刑捌月。緩刑貳年。
扣案行動電話（含門號0000000000SIM卡壹枚）壹支，沒收之。
    犯罪事實
一、乙○○、甲○○明知4-甲基甲基卡西酮、硝甲西泮（硝甲氮平）
    係毒品危害防制條例第二條第二項第三款所定之第三級毒品
    ，硝西泮（耐妥眠）則為毒品危害防制條例第二條第二項第
    四款所定之第四級毒品，且4-甲基甲基卡西酮、硝甲西泮（
    硝甲氮平）、硝西泮（耐妥眠）均屬藥事法第二十條第一款
    所稱未經核准擅自製造之偽藥，依法均不得轉讓，竟共同基
    於轉讓4-甲基甲基卡西酮、硝甲西泮（硝甲氮平）、硝西泮
    （耐妥眠）之犯意聯絡及行為分擔而以甲○○所有之門號0000
    000000行動電話之通訊軟體Telegram與林凱文聯繫後，於：
　㈠民國一百十年七月八日二十三時三十七分許，在宜蘭縣宜蘭
    市環河路河濱公園某處，由甲○○將內含4-甲基甲基卡西酮、
    硝甲西泮（硝甲氮平）、硝西泮（耐妥眠）之咖啡包二十包
    無償轉讓予林凱文。
　㈡同年月十九日十八時十二分許，在宜蘭縣宜蘭市力行國小前
    ，由乙○○將內含4-甲基甲基卡西酮、硝甲西泮（硝甲氮平）
    、硝西泮（耐妥眠）之咖啡包五十包無償轉讓予林凱文。
　　嗣經警於同年月二十一日十七時十五分許，持本院核發之搜
    索票在甲○○位於宜蘭縣○○市○○路○○○巷○○號住處查獲並扣得
    甲○○所有之行動電話（含門號0000000000SIM卡）一支。
二、案經宜蘭縣政府警察局羅東分局報告臺灣宜蘭地方檢察署檢
    察官偵查起訴。
    理  由
一、前揭犯罪事實，業據被告乙○○、甲○○於偵查及本院準備程序
    、審理時坦承不諱，並經證人林凱文於警詢證述及偵查結證
    綦詳，復有警製搜索扣押筆錄、扣押物品目錄表及內政部警
    政署刑事警察局一百十年八月十八日刑鑑字第一一０００七七
    九二六號鑑定書在卷及被告甲○○所有之門號0000000000行動
    電話一支扣案暨其內通訊軟體Telegram之譯文表附卷可稽，
    經核胥與被告乙○○、甲○○自白情節相符，是被告乙○○、甲○○
    共同於上列時、地轉讓內含4-甲基甲基卡西酮、硝甲西泮（
    硝甲氮平）、硝西泮（耐妥眠）之咖啡包予林凱文之事實咸
    屬明確，犯行皆足認定，各應依法論科。
二、按4-甲基甲基卡西酮、硝甲西泮（硝甲氮平）、硝西泮（耐
    妥眠）均屬管制藥品管理條例之管制藥品，亦分屬毒品危害
    防制條例第二條第二項第三款、第四款所規範之第三、四級
    毒品，但尚未列屬藥事法第二十二條第一項第一款所稱經衛
    生福利部明令公告禁止製造、調劑、輸入、輸出、販賣或陳
    列之毒害藥品之禁藥，惟藥品之製造或輸入或調劑仍應依相
    關法令規定辦理，是被告乙○○、甲○○轉讓之內含4-甲基甲基
    卡西酮、硝甲西泮（硝甲氮平）、硝西泮（耐妥眠）之咖啡
    包，皆非屬合法製造之藥品，且上列第三、四級毒品既屬衛
    生福利部明令公告列為管制藥品，亦非依藥事法相關規定製
    造之製劑，自係屬藥事法第二十條第一款所稱未經核准擅自
    製造之偽藥。次按，行為人明知為偽藥而轉讓予他人者，其
    轉讓行為同時該當於轉讓偽藥罪、轉讓第三級毒品罪及轉讓
    第四級毒品罪，屬法條競合，應依重法優於輕法、後法優於
    前法等法理，擇一處斷。然藥事法第八十三條第一項轉讓偽
    藥罪之法定本刑為七年以下有期徒刑，得併科五千萬元以下
    罰金，顯較毒品危害防制條例第八條第三項轉讓第三級毒品
    罪之法定本刑三年以下有期徒刑，得併科新臺幣三十萬元以
    下罰金及轉讓第四級毒品罪之法定刑三年以下有期徒刑，得
    併科新臺幣十萬元以下罰金為重，縱轉讓第三、四級毒品淨
    重達二十公克以上或成年人對未成年人為轉讓行為，依毒品
    危害防制條例第八條第六項、第九條各有加重其刑至二分之
    一特別規定而應依各該規定加重處罰，惟仍以藥事法第八十
    三條第一項之法定本刑較重，是應依重法優於輕法之法理，
    應擇一適用藥事法第八十三條第一項轉讓偽藥罪處斷（最高
    法院102年度台上字第2405號判決意旨參照）。再按，犯毒
    品危害防制條例前五條之罪而混合二種以上之毒品者，適用
    其中最高級別毒品之法定刑，並加重其刑至二分之一，毒品
    危害防制條例第九條第三項定有明文。而依此項規定之立法
    理由載稱「本條第三項所稱之混合，係指將二種以上之毒品
    摻雜調合，無從區分而言（如置於同一包裝）。……本項係屬
    分則之加重，為另一獨立之犯罪型態，如其混合二種以上毒
    品屬不同級別，應依最高級別毒品所定之法定刑，並加重其
    刑至二分之一，例如販賣混合第三級及第四級毒品者，依販
    賣第三級毒品之法定刑處斷，並加重其刑至二分之一；如屬
    同一級別者，因無從比較高低級別，則依各該級別毒品所定
    之法定刑，加重其刑至二分之一」等語，即知此項規定所稱
    「混合」，除指混合不同級別之二種以上毒品以外，混合同
    一級別之二種以上毒品者亦屬之。查被告乙○○、甲○○轉讓予
    林凱文之咖啡包，業經警於一百十年七月二十日十七時十五
    分許，持本院核發之搜索票在林凱文位於宜蘭縣○○鄉○○路○○
    巷○○號查獲扣得後，送驗其內混合4-甲基甲基卡西酮及硝甲
    西泮（硝甲氮平）二種第三級毒品及第四級毒品硝西泮（耐
    妥眠）等情，見卷附內政部警政署刑事警察局一百十年八月
    十八日刑鑑字第一一０００七七九二六號鑑定書即明，堪認被
    告等二人無償轉讓予林凱文之咖啡包之成分，合於毒品危害
    防制條例第九條第三項所定之混合二種以上之毒品無誤，但
    依前揭判決意旨及說明，被告等二人所犯毒品危害防制條例
    第九條第三項、第八條第三項之轉讓第三級毒品而混合二種
    以上毒品罪之法定刑仍較藥事法第八十三條第一項轉讓偽藥
    罪之法定刑為低，同依重法優於輕法之原則，仍應適用轉讓
    偽藥罪處斷。秉此，核被告乙○○、甲○○於犯罪事實欄一、㈠
    、㈡之所為，均係犯藥事法第八十三條第一項之轉讓偽藥罪
    ，且其等就上開二次犯行，均具有共同犯意聯絡及行為分擔
    而皆應論以共同正犯。又其等先後二次犯行，犯意個別，行
    為有異且時間不同，應分論併罰之。至藥事法未有處罰持有
    偽藥之明文，持有偽藥不成立犯罪，自無為轉讓之高度行為
    吸收持有之低度行為之問題。附此敘明。末按行為人轉讓同
    屬偽藥之第三級毒品（未達法定應加重其刑之一定數量）予
    成年人（非孕婦），依法規競合重法優於輕法之原則，擇較
    重之藥事法第八十三條第一項轉讓偽藥罪論處，如行為人符
    合毒品危害防制條例第十七條第二項減輕其刑規定之要件，
    仍應適用該條項規定減輕其刑（最高法院110年度台上字第4
    632號判決意旨、最高法院刑事大法庭109年度台上大字第42
    43號裁定意旨參照）。查被告乙○○、甲○○於偵查及審理中均
    自白犯罪事實欄一、㈠、㈡所列轉讓內含4-甲基甲基卡西酮、
    硝甲西泮（硝甲氮平）、硝西泮（耐妥眠）之咖啡包予林凱
    文等情屬實，揆諸上揭判決及裁定意旨，爰依毒品危害防制
    條例第十七條第二項減輕其刑。至公訴意旨雖謂被告乙○○、
    甲○○之所為，係犯毒品危害防制條例第八條第三項之轉讓第
    三級毒品罪，然被告等二人之所為應係犯藥事法第八十三條
    第一項之轉讓偽藥罪如前述，是公訴意旨援引論罪法條容有
    誤會，惟因起訴之基本事實及侵害性行為仍屬同一，且經本
    院於審理時併予告知罪名之變更而無礙被告等二人之防禦權
    ，爰依刑事訴訟法第三百條變更起訴法條。
三、審酌被告乙○○、甲○○轉讓內含具成癮性、濫用性、侵害性之
    4-甲基甲基卡西酮、硝甲西泮（硝甲氮平）、硝西泮（耐妥
    眠）之咖啡包予林凱文，戕害林凱文之身心健康，亦對社會
    治安造成潛在危害，所為非是，並兼衡其等皆已坦承犯行，
    堪認尚具悔意，且其等共同轉讓之次數僅二次，對象僅一人
    而導致之整體侵害性尚非重大，再衡酌被告乙○○係國中畢業
    之教育程度，離婚並扶養一名未成年子女，現任電子工廠作
    業員，被告甲○○則為五專肄業之教育程度，離婚無業且扶養
    三名未成年子女之生活態樣暨其等之犯罪動機、目的、手段
    、素行等一切情狀，爰依法各量處如主文所示之刑並定其應
    執行刑如主文。
四、查被告乙○○、甲○○前均未曾因故意犯罪受有期徒刑以上刑之
    宣告，見卷附臺灣高等法院被告前案紀錄表即明，胥認素行
    均佳，是其等因一時失慮而罹刑典，然皆坦承犯行而具悔意
    如前述，是本院信其等經此偵審程序後，當能知所警惕而無
    再犯之虞，故認對其等所為前開刑之宣告，均以暫不執行為
    適當，爰皆依刑法第七十四條第一項第一款併予諭知緩刑二
    年，用啟自新。
五、按犯第四條至第九條、第十二條、第十三條或第十四條第一
    項、第二項之罪者，其供犯罪所用之物，不問屬於犯罪行為
    人與否，均沒收之。毒品危害防制條例第十九條第一項定有
    明文。查，被告乙○○、甲○○係以被告甲○○所有之門號000000
    0000行動電話作為聯繫工具而共同犯犯罪事實欄一、㈠、㈡所
    列犯行如前述，是扣案行動電話（含門號0000000000SIM一
    枚）一支自屬被告等二人供本件犯罪所用之物，爰依毒品危
    害防制條例第十九條第一項併予宣告沒收之。
據上論斷，應依刑事訴訟法第二百七十三條之一第一項、第二百
九十九條第一項前段、第三百條，判決如主文。
本案經檢察官林小刊到庭執行職務。
中　　華　　民　　國　　111 　年　　7 　　月　　18　　日
                  刑事第五庭法  官  陳嘉年
以上正本證明與原本無異。
如不服本判決應於收受送達後二十日內向本院提出上訴書狀，並
應敘述具體理由；其未敘述上訴理由者，應於上訴期間屆滿後二
十日內向本院補提理由書(均須按他造當事人之人數附繕本)「切
勿逕送上級法院」。　　　　　　　　　　　　 
                            書記官  林慶生  
中　　華　　民　　國　　111 　年　　7 　　月　　18　　日
附錄本案論罪科刑法條全文
藥事法第83條第1項
明知為偽藥或禁藥，而販賣、供應、調劑、運送、寄藏、牙保、
轉讓或意圖販賣而陳列者，處七年以下有期徒刑，得併科新臺幣
五千萬元以下罰金。